臺灣新北地方法院民事裁定
111年度消債更字第393號
聲  請  人  胡嘉欣  
上列當事人因消費者債務清理事件聲請更生，本院裁定如下：
    主  文
聲請駁回。
聲請費用由聲請人負擔。
    理  由
一、按債務人對於金融機構因消費借貸、自用住宅借款、信用卡
    或現金卡契約而負債務，在聲請更生或清算前，應提出債權
    人清冊，以書面向最大債權金融機構請求協商債務清償方案
    並表明共同協商之意旨，且本條例施行前，債務人依金融主
    管機關協調成立之中華民國銀行公會會員辦理消費金融案件
    無擔保債務協商機制協商未成立者，仍應依消費者債務清理
    條例（下稱消債條例）第151 條第1 項規定請求協商，消債
    條例第151 條第1 項及施行細則第42條分別定有明文。次按
    聲請更生或清算不合程式或不備其他要件者，法院應以裁定
    駁回之，但其情形可以補正者，法院應定期間先命補正，消
    債條例第8條亦有明定。衡消債條例之立法理由，乃債務人
    對於金融機構因消費借貸、自用住宅借款、信用卡或現金卡
    契約而負債務，其法律關係較單純明確，且金融機構已訂有
    債務協商機制，如能協商成立，債務人即不須依本條例聲請
    更生或清算，可疏減法院負擔，並有效分配司法資源。故為
    使債務人得自主解決其債務，爰要求債務人對於金融機構因
    消費借貸、自用住宅借款、信用卡或現金卡契約而負債務之
    情形，採行協商前置主義，債務人於聲請更生或清算前，應
    先行提出債權人清冊，以書面向最大金融機構債權人請求協
    商債務清償方案，或向其住、居所地之法院或鄉、鎮、市、
    區調解委員會聲請債務清理之調解。是以，債務人如未踐行
    前置協商或調解程序，自不得為更生或清算之聲請（換言之
    ，債務人與債權人間須先進行前置協商或調解程序，如未能
    成立，或有符合消債條例第153條情形時，方能向法院聲請
    更生或清算）。
二、本件聲請意旨略以：聲請人前有不能清償債務情事，爰具狀
    向本院聲請更生等語。
三、經查，聲請人主張其有不能清償債務之情事，於消債條例施
    行後，未依消債條例第151條第1項規定在聲請更生或清算前
    ，向最大債權金融機構請求協商債務清償方案，或向其住、
    居所地之法院或鄉、鎮、市、區調解委員會聲請債務清理之
    調解。而逕於民國111年8月31日具狀向本院聲請更生等情，
    經本院依職權詢問聲請人確認為真正（見本院第13-17頁聲
    請人更生聲請狀、第33頁公務電話紀錄），又據聲請人陳報
    債權人清冊所示（見本院卷第19-21頁），聲請人積欠債務
    對象包含第一商業銀行股份有限公司、台北富邦商業銀行股
    份有限公司、聯邦商業銀行股份有限公司、凱基商業銀行股
    份有限公司 中國信託商業銀行股份有限公司等金融機構。
    是聲請人積欠5間金融機構債務，又未遵循消債條例第151 
    條第1 項之規定先行債務協商，復無同條例第153條情事，
    即逕行具狀向本院聲請進行更生程序，於法顯有未合。又該
    項欠缺既屬無從補正，揆諸首開說明，自應駁回本件更生之
    聲請，爰裁定如主文。
四、依消費者債務清理條例第151條第1項、第8條，裁定如主文
    。
中　　華　　民　　國　　111 　年　　9　　月　　 29　　日
              民事第八庭    法　　　官　陳翠琪
上為正本係照原本作成
如不服本裁定，應於裁定送達後10日內，以書狀向本院提出抗告
，並繳納抗告費新臺幣1,000元
中　　華　　民　　國　　111 　年　　9　　月　　  29 　日
                            書　記　官　曾怡婷